臺灣桃園地方法院民事判決　九十年度訴字第六○一號
　　原　　　告　　甲○○
　　被　　　告　　名佳利金屬工業股份有限公司
　　法定代理人　　乙○○
　　　　　　　　　丙○○
右當事人間請求清償債務事件，本院判決如左：
    主    文
被告應給付原告新台幣二百四十萬元，及自附表所示之日起至清償日止，依附表所示
利率計算之複利利息。
訴訟費用由被告負擔。
本判決於原告以新台幣壹佰萬元供擔保後，得假執行。但被告如於假執行程序實施前
以新台幣參佰壹拾萬元為原告預供擔保，得免為假執行。
    事    實
甲、原告方面：
壹、聲明：除供擔保之金額外，如主文所示。
貳、陳述：
一、緣原告甲○○於民國（下同）八十九年十一月間，在公開市場，以新台幣（下同
    ）二百七十六萬五千三百八十六元購買被告名佳利金屬工業股份有限公司（以下
    簡稱名佳利公司）於八十七年一月十五日所發行之無擔保轉換公司債二十四張，
    有證券集中保管存摺足憑。依「名佳利金屬工業股份有限公司國內第一次無擔保
    轉換公司債發行及轉換辦法」第十九條規定：「本公司應於本公司債發行滿三年
    、滿四年及滿五年之前三十日，以掛號給債權人一份『債券持有人賣回權行使通
    知書』，並函知台灣證券交易所公告本公司債持有人賣回權之行使，債權人得於
    公告後三十日內以書面通知本公司股務代理機構（於送達時即生效力，採郵寄者
    以郵戳為憑）要求本公司以債券面額加計利息補償金（滿三、四、五年分別為債
    券面額之25.97％、37.31％及50.37％），將其所持有之本公司債以現金贖回」
    ，足見滿三年後債券持有人得行使其賣回權。查台灣證券交易所股份有限公司於
    八十九年十二月一日即以台證（八九）上字第○三四七八一號函，公告持有名佳
    利公司國內第一次無擔保轉換公司債債權人行使賣回權作業事宜，其公告事項三
    載明：「債權人賣回權行使截止日為九十年一月十五日，該公司將統一至九十年
    一月二十日以後單掛號郵寄支票方式予各申請人」，原告便於九十年一月八日依
    前開辦法及公告內容行使賣回權。
二、不料被告名佳利公司卻以九十年二月十六日函文表示：「近日有若干本公司債券
    持有人行使滿三年之賣回權....，本公司目前尚無充餘之資金可供一次贖回，經
    多方研議，本公司以最大誠意在財力許可下分批贖回，關於　台端之債券經排定
    為自九十年五月起，每月贖回一張，至全部贖回為止」，片面決定分批贖回原告
    所持有之該公司債券，有該函文及附件可按，經原告多方予之溝通，亦無效果，
    顯然違背前開辦法第十九條應一次贖回之規定，構成債務不履行之情事，致原告
    受有損害。
三、依民法第二百三十三條規定：「遲延之債務，以支付金錢為標的者，債權人得請
    求依法定利率計算之遲延利息。但約定利率較高者，仍從其約定利率。..  前二
    項情形，債權人證明有其他損害者，並得請求賠償」：
（一）被告於九十年一月十六日即已陷入給付遲延：
　　　查台灣證券交易所因被告公司函文要求，而於八十九年十二月一日為前開公告
　　　，原告應此要約，即於九十年一月八日提出轉換公司債劃撥轉換／贖回／賣回
　　　申請書，行使三年期滿賣回權（即九十年一月十五日），依此流程觀之，足見
　　　原告前開申請書之提出，已具有請求被告公司於九十年一月十五日支付贖回款
　　　之性質，則被告公司於九十年一月十六日未給付贖回款，即已陷於給付遲延。
（二）本件有約定遲延利息：
　　　查系爭公司債之計息方式，為發行滿三年為25.97%（即年複利8.00%）、發行
　　　滿四年為37.31%（即年複利8.25%）、發行滿五年為50.37%（即年複利8.50%）
　　　，已如前述，此應屬兩造間已約定之利息，且依消費者保護法第十一條第二項
　　　規定，亦應為有利於原告之上開解釋，是原告請求依被告之清償日期，分別適
　　　用不同之利息，亦屬合法有據。
四、依民法第二百三十一條第一項規定：「債務人遲延者，債權人得請求其賠償因遲
    延而生之損害」、又同法第二百十六條規定：「損害賠償，除法律另有規定或契
    約另有訂定外，應以填補債權人所受損害及所失利益為限」、「依通常情形或依
    已定之計劃、設備或其他特別情事，可得預期之利益，視為所失利益」。依「發
    行及轉換辦法」第十八條規定及第十九條規定，可知，如被告於附表所示期間在
    公開市場收回、或其他相同債券持有人行使賣回權時，均應加計附表所示之利率
　　計算之複利利息，已如前述，原告依前開「發行及轉換辦法」之規定，可預期如
　　其繼續持有，依通常狀況，必可獲得此等利益，此等利益自屬民法第二百十六條
　　之「依通常情形或依已定之計劃、設備或其他特別情事，可得預期之利益，視為
　　所失利益」，退步言，如被告所辯可採，則被告不依約按期贖回之結果，反獲得
　　適用法定遲延利息年息5%之較優回收條件，致使原告立於比其他相同債券持有人
　　更不利之地位，其不合理、不公平，至為灼然，是此部分金額顯屬原告之損害，
　　要無疑義。
五、被告名佳利公司違約不按期贖回公司債，情至灼然，其明知公司財務狀況無法按
    期贖回，卻仍為前開公告，已有誆騙投資人之嫌，事後亦未按例召開公司債債權
    人會議，即片面決定分批贖回原告持有之公司債，顯係無理將其經營不善之風險
    ，要求由原告承擔，殊難忍受，爰不得已提起本訴。
參、證據：提出證券集中保管存摺、名佳利金屬工業股份有限公司國內第一次無擔保
    轉換公司債發行及轉換辦法、台灣證券交易所股份有限公司八十九年十二月一日
    台證（八九）上字第○三四七八一號函、轉換公司債劃撥轉換／贖回／賣回申請
    書、名佳利公司九十年二月十六日函文及其附件等物為證物。
乙、被告方面：
壹、聲明：原告之訴及其假執行之聲請均駁回。訴訟費用由原告負擔。如受不利判決
          願供擔保請准宣告免假執行。
貳、陳述：
一、本件兩造間並無約定利率：
（一）系爭轉換辦法第十八條所約定之利率，乃被告公司主動收回系爭可轉換公司債
      時，始有適用，本件係原告主張行使賣回權，自無該條之適用，先予陳明。
（二）其次，系爭轉換辦法第十九條有關賣回權行使之約定，係約定公司債持有人於
      發行滿三、四、五年時，如以通知書通知被告公司行使賣回權，則得要求被告
      公司以債券面額加計利息補償金（滿三、四、五年分別為債券面額之百分之二
      十五點九七、百分之三十七點三一及百分之五十點三七）將其持有之公司債以
      現金贖回等語，並非約定利率為百分之八、百分之八點二五、百分之八點五複
      利計算，原告主張兩造間之約定利率為百分之八、百分之八點二五、百分之八
      點五複利計算云云，並無足採。
（三）至於前開利息補償金百分二十五點九七、百分之三十七點三一及百分之五十點
      三七之數字究竟如何而來並不足以改變前揭兩造間約定利率之事實。
二、本件給付並無確定期限：
（一）本件原告係於發行滿三年行使賣回權，依該約定，被告公司僅負有給付「債券
      面額加計百分之二十五點九七補償金（即三百零二萬三千二百八十元）」之義
      務，而該給付之時間點，原告主張係九十年一月十五日，然依台灣證券交易所
      股份有限公司八十九年十二月一日台證（八九）上字第○三四七八一號函之公
      告，係在「九十年一月二十日以後單掛號郵寄支票予各申請人」，此外亦無明
      文約定給付期限，而九十年一月十五日則僅係行使賣回權之期限，是以應認其
      非「給付有確定期限者」，而係「給付無確定期限者」，自無民法第二二九條
      第一項規定之適用，原告主張被告自九十年一月十五日起負遲延責任云云，亦
      屬無據。
（二）再者，本件既屬「給付無確定期限者」，而本件原告係於九十年三月二十六日
      起訴，被告則係於九十年四月十三日始受送達，依民法第二二九條第二項之規
      定，被告自九十年四月十三日起始負遲延責任。另本件轉換辦法並未約定利率
      ，已如右述，自應以百分之五法定利率計算，原告主張依年息百分之八點二五
      、百分之八點五複利計算遲延利息乙節，實不足採。
三、至於原告提出回贖之要求後，被告公司原本提出之回贖辦法中雖然表明自九十年
　　一月二十日以年息百分之六計息，然此項要約並未獲原告之承諾，且其性質係屬
　　和解過程中之磋商過程，自不得據此認定被告公司應自九十年一月二十日起以年
　　息百分之六計息。
四、末者，系爭「發行及轉換辦法」並未約定原告自行使贖回權之利率及給付期限已
　　如右述，且原告既於九十年一月十五日前行使回贖權，依約被告公司僅負有補償
　　債券面額百分之二十五點九七利息補償金之義務，原告無權亦未曾撤回回贖之聲
　　請，依約原告已無享受滿四、五年加計債券面額百分之三十七點三一、百分之五
　　十點三七利息補償金之權利，原告主張該部分係其所受失利益要求賠償乙節，亦
　　屬無據。
    理    由
一、本件原告起訴主張持有被告公司所發行之公司債，而依照被告公司無擔保轉換公
    司債發行及轉換辦法行使賣回權，然被告公司無法買回，依照該辦法第十九條所
    約定之利息補償金利率，應以清償日來計算持有公司債之期間，而計算利息補償
    利率，並非以行使賣回權之時點計算利息補償金之利率，被告公司既無法買回公
    司債，原告僅有起訴主張請求被告清償債務。被告則以原告確實有行使公司債賣
    回權，然因公司經營困難無現金買回，且雙方並無就利息有所約定，故原告請求
    利息之利率部分顯然過高等語置辯。
二、經查：兩造對於原告持有被告名佳利公司所發行之無擔保轉換公司債二十四張，
    台灣證券交易所股份有限公司於八十九年十二月一日公告持有被告公司發行轉換
    公司債債權人行使賣回權作業事宜，而原告依照公告內容於九十年一月八日依照
    公告內容行使賣回權之情事均不爭執，然本案之爭點乃係當原告行使賣回權後，
    而被告一次無法買回公司債時，其利息利率之計算應是依照被告清償時轉換原告
    持有該公司債之時間長短（亦即如被告清償時，原告持有該公司債已達四年，則
    應依照被告之國內第一次無擔保轉換公司債發行及轉換辦法第十九條規定百分之
    八點二五計算），或是當原告行使賣回權而被告無法買回時，則被告給付不能，
    被告僅付百分之五之遲延利息。（一）按解釋意思表示，應探求當事人之真意，
    不得拘泥於所用之辭句，民法第九十八條明文規定。（二）依照被告之國內第一
    次無擔保轉換公司債發行及轉換辦法第十九條債券持有人之賣回權規定：本公司
    應於本公司債發行滿三年、滿四年及滿五年之前三十日，以掛號給債權人一份「
    債券持有人賣回權行使通知書」，並函知台灣證券交易所公告本公司債持有人賣
    回權之行使，債權人得於公告後三十日內以書面通知本公司股務代理機構（於送
    達時即生效力，採郵寄者以郵戳為憑）要求本公司以債券面額加計利息補償金（
    滿三、四、五年分別為債券面額之25.97%、37.31%、50.37%），將其所持有之本
    公司債以現金贖回。亦即當公司債持有人持有公司債滿三年向被告公司行使賣回
    權時，被告公司應加計利息補償金之利率為年複利8.00%，滿四年之利息補償金
    之利率為年複利8.25%、發行滿五年者即為年複利8.50%，此有被告函文財政部證
    券暨期貨管理委員會之文意內容可知，此有被告公司九十年八月九日名９０財字
    第０８０９號函在卷可稽，故雙方就持有公司債期間之利率是有約定，被告所稱
    雙方就利率並無約定，不足採信。（三）持有被告公司債之債權人滿三年、四年
    、五年行使賣回權時，被告公司即應依照上揭規定之利率加計利息補償金，然當
    公司債持有人滿三年行使賣回權，而被告公司無法清償價金，此時如何計算行使
    賣回權之日起至清償日止之利息補償金之利率。被告公司債發行迄今滿三年，當
    公司債持有人行使賣回權，而被告公司無法清償價金，則自第三年起至清償日之
    利息，如果依照被告陳述是依照百分之五之遲延利率，和與持有公司債滿四年行
    使賣回權者，可獲得之利息補償金利率為年複利8.25%，有相當大之差異，此時
    被告公司反而因無法清償公司債之價金，僅需負擔百分之五之遲延利息而獲得利
    息補償金之差額，顯與衡平原則有違，故係依照原告所陳述，端視被告清償日時
    持有公司債者持有公司債之期間來計算利息補償金之利率，亦即持有公司債者滿
    三年時，行使賣回權，然被告公司遲至滿四年始清償，此時利息補償金亦應以公
    司債滿四年之利率計算始符合公平原則，較為可採。綜上所述，原告行使公司債
    之賣回權，向被告請求給付價金及利息為有理由，應予准許。
三、兩造均陳明願供擔保，聲請宣告假執行及免為假執行，經核均無不合，爰分別酌
    定相當之擔保金額宣告之。
四、因本案事證已臻明確，兩造其餘主張陳述及所提之證據，均毋庸再一一論述，併
    此敘明。
據上論結、本件原告之訴為有理由，依民事訴訟法第七十八條、第三百九十條第二項
、第三百九十二條，判決如主文。
中　　　華　　　民　　　國　　九十一　　　年　　　一　　　月　　八    　日
                                臺灣桃園地方法院民事第一庭
~B法　　　官　張益銘
右為正本係照原本作成
如對本判決上訴，須於判決送達後廿日內向本院提出上訴狀
中　　　華　　　民　　　國　　 九十一　　　年　　　一　　　月　　八　   日
~B法院書記官　卓清和
~ff
附表：
┌──┬─────────┬──────────┬───────────┐
│項次│清償日（落點期間）│　　利息起算日　　　│　    利率            │
├──┼─────────┼──────────┼───────────┤
│１  │介於九十年一月十五│  八十七年一月十五日│  按年息百分之八點二  │
│    │日至九十一年一月十│                    │  五計算之複利利息    │
│    │四日間（含當日）  │ 　　　　　　　　　 │　    　              │
├──┼─────────┼──────────┼───────────┤
│２  │介於九十年一月十五│  八十七年一月十五日│  按年息百分之八點五  │
│    │日以後（含當日）　│                    │  計算之複利利息  　  │
└──┴─────────┴──────────────────────┘
